【裁判字號】    97,上易,2885
【裁判日期】    971208
【裁判案由】    詐欺
【裁判全文】
臺灣高等法院刑事判決                97年度上易字第2885號
上  訴  人
即  被  告  甲○○
上列上訴人，因詐欺案件，不服臺灣板橋地方法院97年度易字第
2078號，中華民國97年10月3 日第一審判決（起訴案號：臺灣板
橋地方法院檢察署97年度偵字第7613號、8662號、8663號，移送
併辦案號：臺灣雲林地方法院檢察署97年度偵字第1992號）提起
上訴，本院判決如下：
    主  文
上訴駁回。
    理  由
一、按，依刑事訴訟法第361條、第367條規定，不服地方法院之
    第一審判決而上訴者，須提出上訴書狀，並應敘明具體理由
    ，為上訴必備之程式；其所提出之書狀未敘述上訴理由，或
    僅曾以言詞陳述上訴理由者，均應於上述期間屆滿後20日內
    補提理由書於第一審法院。第一審法院經形式審查，認逾期
    未補提上訴理由者，應定期間先命補正，逾期未補正者，為
    上訴不合法律上之程式，應以裁定駁回。倘已提出上訴理由
    ，但所提非屬具體理由者，則由第二審法院以上訴不合法律
    上之程式，判決駁回。所謂具體理由，必係依據卷內既有訴
    訟資料或提出新事證，指摘或表明第一審判決有何採證認事
    、用法或量刑等足以影響判決本旨之不當或違法，而構成應
    予撤銷之具體事由，始克當之（例如：依憑證據法則具體指
    出所採證據何以不具證據能力，或依憑卷證資料，明確指出
    所為證據證明力之判斷如何違背經驗、論理法則）；倘僅泛
    言原判決認定事實錯誤、違背法令、量刑失之過重過輕微，
    而未依上揭意旨指出具體事由，或形式上雖已指出具體事由
    ，然該事由縱使屬實，亦不足以認為原判決有何不當或違法
    者（例如：對不具有調查必要性之證據，法院未依聲請調查
    亦未說明理由，或援用證據不當，但除去該證據仍應為同一
    事實之認定），皆難謂係具體理由，俾與第二審上訴制度旨
    在請求第二審法院撤銷、變更第一審不當或違法之判決，以
    實現個案救濟之立法目的相契合，並節制濫行上訴（參照最
    高法院97年台上字第892 號判決意旨）。又第二審法院認為
    上訴書狀未敘述理由，依刑事訴訟法第367 條但書規定，始
    應定期間命其補正。如認上訴書狀已敘述理由，但其理由非
    屬具體，其所為上訴，即不符上訴之法定要件，自得逕行判
    決駁回，無定期命補正問題（參照最高法院97年度台上字第
    3599號判決意旨）。
二、經查，被告甲○○明知於犯罪集團專門收集人頭帳戶，用以
    犯罪之社會現象層出不窮之際，若將銀行帳戶存摺及金融卡
    提供他人使用，可能因此提供不法詐騙份子用以詐騙他人將
    款項匯入後，再加以提領之用，並能預見可能因而幫助他人
    從事詐欺取財犯罪，竟仍不違背其本意，基於幫助他人詐欺
    取財犯意，於民國96年1 月間某日，將申設之彰化商業銀行
    北港分行帳戶之存摺、金融卡及密碼，交付予不詳姓名成年
    男子，供詐欺集團作為存、提、匯款所用。該詐欺集團成員
    基於意圖為自己不法所有犯意：(一)於96年1 月22日，該詐欺
    集團成員撥打電話向戊○○佯稱：已中獎，領獎須支付手續
    費等語，致戊○○陷於錯誤，於96年1 月22日14時30分許，
    至新竹國際商業銀行匯款新臺幣58000 元至甲○○所有上開
    帳戶內。(二)於96年2 月初某日，該詐欺集團成員撥打電話予
    丁○○，向丁○○佯稱：可以代辦匯豐銀行貸款，惟先支付
    手續費等語，丁○○因而接續於96年2月9日14時37分許，至
    彰化銀行板橋分行存款6000元、及於96年2 月12日11時35分
    許、13時4分至自動櫃員機轉帳，總計31200元至甲○○所有
    上開帳戶內。(三)乙○○因欲貸款，撥打報紙廣告上刊登電話
    查詢，該詐欺集團成員於電話中向乙○○佯稱：要辦貸款，
    須先匯手續費等語，致使乙○○陷於錯誤，於96年2月9日匯
    款5000元至詐欺集團指定甲○○所有上開帳戶內。(四)於96年
    2月6日17時30分許，該詐欺集團成員撥打電話向丙○○佯稱
    ：係匯豐銀行行員，可以代辦匯豐銀行貸款，惟需支付手續
    費等語，致使丙○○陷於錯誤，而接續於96年2月12日、2月
    13日、2月14日匯款總計45800元至甲○○所有上開帳戶內。
    被告雖坦認上開申設帳戶情事，但否認有幫助詐欺之犯行。
    惟查，被害人戊○○、丁○○、乙○○、丙○○受前揭訛詐
    ，遂將前揭款項匯至被告於上開彰化銀行北港分行所申設帳
    戶內，再由前揭犯罪集團成員提領一空之事實，業據被害人
    戊○○、丁○○、丙○○於警詢及乙○○於偵查中指述綦詳
    ，且有被害人丁○○、乙○○、戊○○所提出彰化銀行存款
    憑條、提款機轉帳單、存摺明細表、郵政跨行匯款申請書、
    新竹國際商業銀行匯款副通知書可稽。被告於原審先後供詞
    反覆不一，而被告於94年8 月間因所申設臺灣中小企業銀行
    北港分行帳號存摺、提款卡交付予詐欺集團使用，涉嫌幫助
    詐欺取財，業據臺灣雲林地方法院於95年1 月27日以港簡字
    第14號判處有期徒刑4 月確定，且依上開存摺存款帳戶資料
    及交易明細查詢，可知94年12月至95年1 月間上開帳戶仍有
    匯款紀錄，且亦無遺失掛失，申請補發存摺之紀錄，故被告
    所辯，顯係事後卸責之詞，委不可採。再者，詐騙集團成員
    若未經帳戶申請人同意，其豈會任意將金錢匯入他人帳戶，
    而遭帳戶之申請人掛失止付，致無法取得詐騙金錢，而徒勞
    無功？故顯然係被告提供上開帳戶之存摺、金融卡及密碼予
    他人使用無訛。原審因認被告罪證明確，審酌被告之前已有
    幫助詐欺取財前科，不思悔改，又再任意將其金融帳戶交予
    不法詐欺集團使用，助長他人犯罪，暨被告生活狀況、智識
    程度等一切情狀，量處被告有期徒刑五月，已詳述認定被告
    犯罪事實之證據及理由，另說明本件被告因遭通緝，不適用
    中華民國九十六年罪犯減刑條例，核其認事用法，並未違反
    法令，或悖離經驗法則、論理法則，量刑亦屬允當，從形式
    審查，並無違背法令情形。
三、上訴人即被告甲○○，上訴狀理由略以：被告於94年8 月間
    一次販賣四本存摺給友人「阿雄」，犯行應為一個犯罪行為
    ，被告已於95年1月被判處有期徒期4月，當時並未實施一罪
    一罰，卻被判了二條罪，顯有違誤。又被告犯罪時間為94年
    ，當時法律有連續犯規定，故本案應為免訴判決云云。惟查
    ，被告以本件犯罪事實與前經判決詐欺案件（臺灣雲林地方
    法院95年度港簡字第14號）係同一案件，據為上訴理由，然
    本案之提供帳戶時間係96年1月間，而前案係94年8月間提供
    ，並於95年1 月27日判決確定，有前科表在卷可稽，被告於
    前案判決後，另行起意為本件犯行，自難認其有概括犯意，
    亦非連續犯行，均極明灼，自非該案判決效力所及。被告且
    未提供其他法律依據，原審上開之適用法律，核無不合，則
    被告徒憑己見，以上情為上訴理由，且未依卷內既有訴訟資
    料或指摘或表明原審判決有何採證認事、用法或量刑等足以
    影響判決本旨之不當或違法，而構成應予撤銷之具體理由，
    揆諸上開說明，難謂已敘明具體理由，從而，本件上訴不合
    法定要件，爰不經言詞辯論，逕以判決駁回。
據上論斷，依刑事訴訟法第367條前段、第372條，判決如主文。
中    華    民    國    97    年    12    月    8     日
                  刑事第十四庭審判長法  官  陳志洋
                                    法  官  梁耀鑌
                                    法  官  蔡聰明
以上正本證明與原本無異。
不得上訴。
                                    書記官  陳建邦
中    華    民    國    97    年    12    月    9     日
刑法第339條：
意圖為自己或第三人不法之所有，以詐術使人將本人或第三人之
物交付者，處5年以下有期徒刑、拘役或科或併科1千元以下罰金
。
以前項方法得財產上不法之利益或使第三人得之者，亦同。
前二項之未遂犯罰之。


司法院資訊處製作；財團法人民間司法改革基金會備份。
